臺灣高等法院刑事裁定
109年度抗字第1269號
抗  告  人
即  具保人  王思佳


受  刑  人
即  被  告  何岳儒



上列抗告人因沒入保證金案件，不服臺灣臺北地方法院中華民國
109年6月30日裁定（109年度聲更一字第5號），提起抗告，本院
裁定如下：
    主  文
抗告駁回。                                              
    理  由
一、原裁定意旨略以：受刑人即被告何岳儒犯偽造文書等案件，
    經檢察官指定保證金新臺幣(下同)50萬元，由抗告人即具保
    人王思佳於民國102年3月27日繳足現金後，已於同日將被告
    釋放；嗣於102年5月25日被告再因偽造文書等案件，經羈押
    在臺北看守所，經檢察官提起公訴後，原審法院指定保證金
    額200萬元，由抗告人於102年9月6日繳足現金後，再於同日
    將被告釋放。該案嗣經法院判處罪刑確定，亦經本院以107
    年度聲字第1909號裁定應執行刑有期徒刑1年9月確定；嗣經
    檢察官傳喚被告應於108年7月16日到案執行，並通知抗告人
    應通知被告於該日到案執行，被告雖再以罹患心臟疾病、冠
    狀動脈剝離、心絞痛等為由聲請暫緩執行，然未獲准許。被
    告因傳拘未到而經通緝，而被告明知其業經傳拘、通緝，迄
    今仍未到案，堪認被告業已逃匿，爰依法沒入保證金200萬
    元及其實收利息等語。
二、抗告意旨略以：㈠被告並非逃匿，而係因身罹重疾，有生命
    之危險，不適合執行。被告於歷次執行通知後，均有提出醫
    院診斷證明書為據，法院認其顯已逃亡，顯非事實。被告有
    無上情尚須調閱上開各罪之執行卷宗始得確定，原審未審認
    上情，即准予檢察官聲請，沒入前揭保證金200萬元，容有
    速斷之虞。㈡被告於102年3月27日經抗告人具保50萬元後釋
    放，惟於102年5月25日再為羈押，嗣至102年9月6日再由法
    院以200萬元具保後釋放。上揭具保50萬元部分原應於102年
    5月25日受刑人再為羈押時發還抗告人，惟迄今將近6年並未
    退還，且於本件聲請沒入保證金案件，聲請一併沒入250萬
    元，顯然於法不符，上揭50萬元及利息部分理當退還，不得
    再予侵占。原收繳刑事保證金之檢察機關應依103年12月18
    日施行之刑事保證金存管利息及發還作業辦法，不待抗告人
    聲請，即時辦理發還保證金及利息。㈢原裁定雖未再沒入抗
    告人50萬元保證金，然顯然忽略本院109年度抗字第339號裁
    定理由就沒入200萬元保證金部分，尚有被告是否逃匿及聲
    請沒入保證金尚未確定(抗告程序尚未終結)前，即將被告發
    布通緝，其通緝程序是否違反法務部頒之「檢察官辦理通緝
    案件應行注意事項第3點」(下稱通緝注意事項)之規定，均
    漏未說明交代，原裁定確有違法不當之處，應予撤銷云云。
三、按具保之被告逃匿者，應命具保人繳納指定之保證金額，並
    沒入之；不繳納者，強制執行；保證金已繳納者，沒入之，
    刑事訴訟法第118條第1項定有明文。又受死刑、徒刑或拘役
    之諭知，而未經羈押者，檢察官於執行時，應傳喚之；傳喚
    不到者，應行拘提；前項受刑人，得依第76條第1款及第2款
    之規定，逕行拘提，及依第84條之規定通緝之，刑事訴訟法
    第469條亦有明文。
四、經查：
  ㈠被告犯偽造文書等案件，經檢察官指定保證金50萬元，由抗
    告人於102年3月27日繳足現金後，已於同日將被告釋放；嗣
    於102年5月25日被告再因偽造文書等案件，經羈押在臺北看
    守所，經檢察官提起公訴後，原審法院指定保證金額200萬
    元，由抗告人於102年9月6日繳足現金後，再於同日將被告
    釋放等情，有臺灣臺北地方檢察署刑事保證金收據、原審法
    院刑事保證金收據、本院在監在押全國紀錄表、本院被告前
    案紀錄表附卷可稽(執字第2373號卷第75、76頁，聲字卷第9
    頁，本院卷第19至25頁)。該案嗣經原審法院以102年度訴字
    第566號判處有期徒刑2年6月、6月、6月、8月，並就得易科
    罰金之刑，定應執行刑為有期徒刑10月，嗣經本院以103年
    度上訴字第3381號判決將詐欺得利罪等部分（即有期徒刑2
    年6月部分）撤銷並改判有期徒刑9月，其餘部分上訴駁回，
    並就不得易科罰金之刑，定應執行刑為有期徒刑1年，再經
    最高法院以106年度台上字第639號判決駁回上訴確定，上開
    各罪，嗣經本院以107年度聲字第1909號裁定應執行刑有期
    徒刑1年9月確定，有本院被告前案紀錄表存卷可參(本院卷
    第19至22頁)。嗣檢察官傳喚被告應於108年7月16日10時到
    案執行，並通知抗告人應通知被告於該日到案執行，並分別
    依被告及抗告人之戶籍地址(均為臺北市○○區○○路0段00號8
    樓之2)傳喚及通知，因未會晤本人，均由有辨識能力之受僱
    人即鴻禧花園廣場大廈之管理員收受並於送達證書上簽蓋「
    鴻禧花園廣場大廈服務台」，已為合法送達；然被告未於10
    8年7月16日到案執行，經檢察官核發拘票執行拘提，亦未拘
    獲，臺灣臺北地方檢察署再囑託臺灣新北地方檢察署代為執
    行，經臺灣新北地方檢察署先後傳喚被告應於108年9月24日
    、108年12月3日到案執行，並均通知抗告人應通知被告於上
    開日期到案執行，被告無正當理由均未到案，再經臺灣新北
    地方檢察署檢察官簽發拘票由警方至被告居所拘提，亦未能
    拘獲被告等情，有戶役政連結作業、送達證書、刑事執行案
    件進行單、通知函、拘票暨報告書附卷可參(執更字第1265
    號卷)，上開事實堪以認定。
　㈡抗告意旨固稱被告身罹重疾有生命之危險，不適合執行云云
    。惟檢察官自106年5月10日起，即多次訂期通知被告到案執
    行，經被告以罹病為由並提出聲請暫緩執行，均獲准許等節
    ，有該案執行卷宗存卷可考，嗣檢察官傳喚被告應於108年7
    月16日到案執行，並通知抗告人應通知被告於該日到案執行
    ，被告於108年6月11日再以心絞痛、常喘、噁心、冒冷汗，
    倘突發作恐即有生命之虞，近日因復病況未減，或會有急性
    心肌梗塞之變化等為由聲請暫緩執行，惟經檢察官函覆並駁
    回其聲請，被告復於108年7月10日再以罹患心臟疾病、冠狀
    動脈剝離、持續心絞痛等為由聲請暫緩執行，業經檢察官駁
    回其聲請等情，有執聲他字卷宗影本附卷可參（執聲他字第
    1161號、第1393號卷），被告依法自應到案執行。至被告是
    否罹病不宜入監服刑，須由專業醫療機構進行判斷，非被告
    或抗告人可徒憑己意擅自臆斷，此部分抗告意旨自非可採。
　㈢抗告意旨所指被告是否逃匿及聲請沒入保證金尚未確定，通
    緝程序是否違反通緝注意事項，原裁定漏未說明交代云云。
    惟檢察官依法傳喚被告未到，復拘提無著，再通知抗告人通
    知被告到案執行未果等節，已如前述，足認被告確有逃匿之
    情，嗣經檢察官聲請並經原審法院以109年度聲字第369號裁
    定沒入保證金後，即對被告發布通緝等節，有上開裁定、本
    院被告前案紀錄表存卷可佐(執更字第1265號卷，本院卷第1
    9頁)。又檢察機關辦理通緝案件應行注意事項第3點規定：
    「具保、責付或限制住居之被告逃匿者，應先行切實查尋、
    追保、命受責付人或具保人將被告交案或沒入保證金，而被
    告仍未到案者，始得發布通緝。」是檢察機關於通緝前僅須
    「查尋、追保、命具保人將被告交案或沒入保證金」擇一行
    使即可，則縱本件沒入保證金之裁定尚未確定，檢察官既已
    依法傳喚被告未到，復拘提無著，再通知抗告人通知被告到
    案執行未果，即對被告發布通緝，難認有違反前開應行注意
    事項第3點之情，此部分抗告意旨亦無可採。
　㈣抗告意旨另以檢察機關應即時查卷辦理發還保證金及利息云
    云。惟抗告人於102年3月27日繳納保證金50萬元後，被告於
    同日經釋放，然被告嗣於102年5月25日再因同案經羈押在臺
    北看守所，被告既經再執行羈押，抗告人前次之具保責任即
    應免除，未沒入之保證金50萬元即應發還具保人，檢察官此
    部分沒入保證金之聲請，業經原審裁定駁回。又刑事保證金
    存管計息及發還作業辦法第8條第1項規定：「法院或檢察機
    關收繳刑事保證金之案件，經撤銷羈押、再執行羈押、受不
    起訴處分、有罪判決確定而入監執行、因裁判而致羈押之效
    力消滅或有其他應發還刑事保證金事由者，原收繳刑事保證
    金之法院或檢察機關知悉該事由時，應不待具保人聲請，即
    時查卷辦理發還刑事保證金、利息。」核屬發還保證金之執
    行事項，與是否沒入本件200萬元保證金，究屬二事，自難
    執此指摘原裁定不當。抗告意旨所指檢察機關應即時查卷辦
    理發還保證金及利息一事，應由檢察機關依法處理，併此敘
    明。
　㈤綜上，抗告意旨猶執前詞，指摘原裁定不當，為無理由，應
    予駁回。
五、據上論斷，應依刑事訴訟法第412條，裁定如主文。
中　　華　　民　　國　　109 　年　　8 　　月　　5 　　日
                  刑事第二十五庭 審判長法  官 宋松璟
                                       法  官 陳彥年
                                       法  官 文家倩
以上正本證明與原本無異。
如不服本裁定，應於收受送達後五日內向本院提出再抗告狀。
                                       書記官 桑子樑
中　　華　　民　　國　　109 　年　　8 　　月　　5 　　日